【裁判字號】    97,重訴,127
【裁判日期】    970919
【裁判案由】    損害賠償
【裁判全文】
臺灣士林地方法院民事判決             97年度重訴字第127號
原      告  張康勇即祭祀公業張維明管理人
訴訟代理人  謝家健律師
被      告  丁○○
訴訟代理人  甲○○
被      告  乙○○
訴訟代理人  許峻銘律師
被      告  丙○○
上列當事人間刑事附帶民事訴訟請求損害賠償事件，經本院刑事
庭裁定移送審理（96年度重附民字第5 號），本院於民國97年9
月4 日言詞辯論終結，判決如下：
    主      文
被告丁○○、丙○○、乙○○應連帶給付原告新臺幣肆仟佰壹
拾玖萬仟玖佰柒拾元，及被告丁○○自民國九十六年十一月
二十八日起、被告丙○○自民國九十六年十一月二十九日起、被
告乙○○自民國九十六年十一月二十七日起，均至清償日止，按
年息百分之五計算之利息。
被告丁○○、丙○○應連帶給付原告新臺幣壹仟萬元，及被告丁○○自民國九十六年十一月二十八日起、被告丙○○自民國九十
六年十一月二十九日起，均至清償日止，按年息百分之五計算之
利息。
被告丁○○應給付原告新臺幣捌佰萬元，及自民國九十六年十一
月二十八日起至清償日止，按年息百分之五計算之利息。
原告其餘之訴駁回。
訴訟費用由被告連帶負擔百分之六十二、被告丁○○與丙○○連
帶負擔百分之十五、被告丁○○負擔百分之十一，餘由原告負擔
。
本判決第一項，於原告以新臺幣壹仟肆佰肆拾萬元為被告丁○○
、乙○○、丙○○供擔保後，得假執行。但被告乙○○如以新臺
幣肆仟佰壹拾玖萬仟玖佰柒拾元預供擔保，得免為假執行
。
本判決第二項，於原告以新臺幣佰肆拾萬元為被告丁○○、丙○○供擔保後，得假執行。
本判決第三項，於原告以新臺幣貳佰柒拾萬元為被告丁○○供擔
保後，得假執行。
原告其餘假執行之聲請駁回。
    事實及理由
一、按「因犯罪而受損害之人，於刑事訴訟程序得附帶提起民事
    訴訟，對於被告及依民法負賠償責任之人，請求回復其損害
    。」，刑事訴訟法第487 條第1 項定有明文。而附帶民事訴
    訟之對象，依刑事訴訟法第487 條第1 項之規定，不以刑事
    案被告為限，即依民法負賠償責任之人，亦包括在內，被上
    訴人林某雖經移送軍法機關審理，但其為共同侵權行為人，
    應負連帶賠償責任，上訴人自得對之一併提起附帶民事訴訟
    ，原審以其犯罪未經司法機關審理，不得對之提起附帶民事
    訴訟為駁回之理由，自有未合，最高法院著有71年台附字第
    5 號判例可資參照。本件原告主張被告有共同侵權行為，在
    本院95年度易字第1748號被告丁○○業務侵占案件訴訟程序
    中，提起本件附帶民事訴訟，而被告丙○○、乙○○現亦分
    別因同一犯罪事實，各經另案起訴審理中，揆之首揭規定及
    判例意旨，應認原告以此併對被告三人提起刑事附帶民事訴
    訟，於法尚無不合，被告乙○○抗辯原告之訴不合法云云，
    要屬無據，應先敘明。
二、按訴狀送達後，原告不得將原訴變更或追加，但擴張或減縮
    應受判決事項之聲明者，不在此限，民事訴訟法第255 條第
    1 項第3 款定有明文。本件原告起訴時，原請求被告連帶給
    付新臺幣（下同）8,500 萬元及利息，嗣改聲明請求被告連
    帶給付之金額為7,000 萬元及利息，核其所為，要屬減縮應
    受判決事項之聲明，揆之首揭規定，為可許之。
三、被告乙○○經合法通知，而未於最後言詞辯論期日到庭，核
    無民事訴訟第386 條各款所定之事由，爰依原告聲請由其對
    被告乙○○一造辯論而為判決。
四、原告起訴主張：被告丁○○自民國84年間起至94年2 月間止
    ，擔任臺北市○○區○○街68號之5 祭祀公業張維明（下稱
    原告祭祀公業）之管理人，對外代表原告祭祀公業行使權利
    ，並負責原告管理祭祀公業財產及執行派下員代表大會決議
    等業務。原告祭祀公業曾於86年12月25日，在臺北市○○區
    ○○街81號8 樓民眾服務處召開派下員大會，決議以每坪10
    萬5,000 元之價格，出售所有坐落臺北縣新莊市○○○段石
    龜小段5 地號之土地（下稱系爭土地，現已分割為5 、5-1
    、5-2 、5-3 、5-4 、5-5 、5-6 號等7 筆土地，面積合計
    為1 萬6,566 平方公尺），且委由被告丁○○代為處理該土
    地之買賣事宜。詎被告丁○○因負有債務，需錢孔急，為出
    售系爭土地以從中獲利，竟意圖為自己不法之所有，明知被
    告丙○○資金不足，仍於93年1 月9 日，在臺北市中正區○○○路○ 段9 號8 樓之3 ，由訴外人林瑞麟經營之鑫辰企業
    管理顧問有限公司（下稱鑫辰公司）內，以5 億2,617 萬元
    之價格，出售系爭土地予被告丙○○，且為向被告乙○○籌
    措資金供被告丙○○購買系爭土地，竟以祭祀公業名義與被
    告丙○○、乙○○共同簽訂「土地買賣代墊款擔保契約書」
    ，約定由被告乙○○代為墊款1 億元，用以支付被告丙○○
    購買系爭土地過戶之必要稅金及費用，而其中3,300 萬元，
    則由被告乙○○交予被告丁○○，作為被告丙○○購買系爭
    土地之定金，其餘代墊款則由被告乙○○交予鑫辰公司，由
    該公司負責辦理系爭土地之節稅及過戶事宜，被告丁○○則
    須將系爭土地信託登記予被告乙○○指定之人，如被告丙○○屆期未清償上述代墊款，被告乙○○得逕行拍賣或處分系
    爭土地。嗣被告乙○○向訴外人呂新華調借3,500 萬元，由
    呂新華於同年1 月14日，將該筆款項匯入林瑞麟之中國國際
    商業銀行南臺北分行第0000000000號帳戶（其中200 萬元係
    林瑞麟向被告乙○○要求之代辦費），林瑞麟則以鑫辰公司
    名義，開立3,300 萬元之收據交予被告乙○○收執。嗣被告
    丁○○要求林瑞麟、被告乙○○將3,300 萬元交其分配予祭
    祀公業派下員，以取得派下員戶籍謄本及印鑑證明，俾辦理
    信託登記，林瑞麟與被告乙○○遂依被告丁○○之指示，將
    該筆資金分為1,500 萬元、1,700 萬元及100 萬元，由被告
    乙○○之子李岳璋匯入原告祭祀公業設在萬泰商業銀行松江
    分行第00000000000 號帳戶、被告丁○○設在中國信託商業
    銀行中山分行第0000000000000 號帳戶及訴外人登殿工程股
    份有限公司（下稱登殿公司）負責人練坤地設在臺新國際商
    業銀行蘆洲分行第0000000000000 號帳戶，練坤地則以登殿
    公司名義簽發付款人為臺新銀行蘆洲分行，面額為100 萬元
    、發票日為93年1 月15日之支票1 紙交予被告丁○○，被告
    丁○○亦以原告祭祀公業名義，填具3,300 萬元收據1 紙交
    予被告乙○○收執。然被告丁○○於取得上述款項後，僅將
    其中1,500 萬元分配予祭祀公業派下員，其餘1,700 萬元及
    100 萬元，則悉數侵占入己，供己花用及清償債務。而被告
    丁○○明知被告乙○○實際支出之代墊款不足6,600 萬元，
    竟意圖損害原告祭祀公業之利益，於93年8 月、9 月間，接
    獲被告乙○○以上揭各3,300 萬元之收據2 張，向本院聲請
    對原告祭祀公業發支付命令後，未於法定期間內提出異議，
    致該支付命令因而確定，且經被告乙○○於同年12月間，執
    向臺灣板橋地方法院民事執行處聲請強制執行系爭土地及原
    告祭祀公業所有之同地段57地號土地（現已分割為57、57-2
    號2 筆土地）時，被告丁○○亦未向就此聲明異議，致原告
    祭祀公業財產遭查封進行拍賣。原告祭祀公業為減少損害，
    不得已與被告乙○○達成和解，由原告祭祀公業自覓買主，
    並由買主即訴外人林冠良支付8,500 萬元予被告乙○○以受
    讓債權後，被告乙○○方撤回強制執行，因而致祭祀公業受
    有8,500 萬元之損害。而被告乙○○固曾支付3,300 萬元，
    惟其中1,800 萬元乃係給付予被告丁○○，對原告祭祀公業
    不生效力，而原告祭祀公業派下員僅受領1,500 萬元，扣除
    已受領之金額後，仍受有7,000 萬元之損害。被告三人以詐
    術詐欺及共同背信之手段共同詐騙全體派下員，並藉訴訟詐
    欺之方法使原告祭祀公業之不動產遭查封，致原告祭祀公業
    受有損害。為此，依民法第185 條規定，訴請被告負共同侵
    權行為損害賠償責任等語，並聲明求為判決：(一)被告應連帶
    給付原告7,000 萬元，及自起訴狀繕本送達翌日起至清償日
    止按年息5 ％計算之利息。(二)原告願供擔保，請准宣告假執
    行。
五、被告乙○○以：原告以被告乙○○涉嫌背信等罪提起告訴，
    經臺灣板橋地方法院檢察署以96年度偵字第1899號偵查結果
    ，認定被告乙○○實際支出之金額為4,886 萬元，且尚未將
    依約應支付之利息及違約金計入。又被告乙○○雖以鑫辰公
    司未回收之3,300 萬元收據，供作對原告祭祀公業聲請發支
    付命令之憑證，然此係因鑫辰公司終止節稅委任後，系爭土
    地之節稅事宜即轉由被告乙○○主導處理，被告乙○○陸續
    支出之金額，除被告丁○○以原告祭祀公業名義所出具之收
    據所載3, 300萬元外，其他墊支之金額亦已達3,300 萬元，
    被告乙○○僅係為避免聲請核發支付命令之憑證過於繁雜，
    方將鑫辰公司所出具之收據供做憑證，以達簡便之目的，實
    際上既有同額之債權，其結果並無二致，自難指為債權虛偽
    。再被告乙○○以8,500 萬元之合理對價，將其對原告祭祀
    公業之債權讓與林冠良，係基於契約自由原則，所受領之對
    價屬合法利益。而原告祭祀公業出售土地之價額高低，與被
    告乙○○及林冠良間之債權讓與行為無因果關係，自無由令
    被告乙○○負損害賠償責任。至臺灣士林地方法院檢察署94
    年度偵字第180181號起訴書，及本院95年易字第1748號、臺
    灣高等法院96年上易字第2880號刑事判決，認定被告乙○○
    之債權未達6,600 萬元，卻以6,600 萬元聲請支付命令之事
    實，係因未精算實際債權所為之誤植，故原告之訴，洵屬無
    據等語置辯，並聲明求為判決：(一)原告之訴及假執行之聲請
    均駁回。(二)受不利判決，願供擔保免為假執行。被告丙○○
    則辯以：被告丙○○有足夠之資金購買系爭土地，且亦已支
    付首期買賣價金，惟因原告祭祀公業未將系爭土地之所有權
    移轉，故未給付買賣價金，且其就其餘被告二人之行為並不
    知悉等語，並聲明求為判決：駁回原告之訴。被告丁○○以
    ：原告主張8, 500萬元係以原告祭祀公業與林冠良所訂契約
    為基礎，與原來商定數目不同，至支付命令則係因被告丙○○稱其會解決方才如此處理，且被告丙○○另案在桃園地方
    法院亦稱會還錢等語答辯，並聲明求為判決：駁回原告之訴
    。
六、經查：
  (一)如下事實為兩造所不爭執：
  1.被告丁○○擔任原告祭祀公業管理人期間，為出售原告祭祀
    公業所有之系爭土地，邀被告乙○○、丙○○訂立土地買賣
    代墊款擔保契約書，約定被告丙○○以5 億2,617 萬元向祭
    祀公業買受系爭土地，面積1 萬6,566 平方公尺，但因暫時
    乏款支付價金，由被告乙○○代為墊款1 億元，用以支付過
    戶之必要稅金、費用。而原告祭祀公業應將系爭土地辦理信
    託登記予被告乙○○及其指定之人一人，以為墊款之擔保。
    被告丙○○如不能於被告乙○○交付墊款之日起3 個月內按
    月息千分之25償還墊款本息時，其清償責任移由原告祭祀公
    業負責，且被告李憲章得逕行拍賣或處分系爭土地。嗣被告
    乙○○向訴外人呂新華借調現金3,500 萬元匯入鑫辰公司法
    定代理人林瑞麟之帳戶，林瑞麟即以鑫辰公司名義與被告丁○○以原告祭祀公業名義，共同開立3,300 萬元收據交予乙○○收執。後林瑞麟、被告乙○○復依被告丁○○之指示，
    將該筆3,500 萬元中之3,300 萬元，分為1,500 萬元、1,70
    0 萬元、100 萬元，分別匯入原告祭祀公業、被告丁○○及
    練坤地之帳戶，練坤地則以鑫辰公司簽發面額為100 萬元、
    發票日為93年1 月15日，付款人為臺新銀行蘆洲分行之支票
    1 紙交予丁○○，而被告丁○○亦以原告祭祀公業名義填具
    3,300 萬元收據交予被告乙○○收執，被告丁○○取得上述
    款項後，僅將1,500 萬元分配予祭祀公業派下員。嗣後被告
    乙○○執上揭收據2 張，向本院聲請對祭祀公業發支付命令
    ，經本院以93年促字第18094 號支付命令命祭祀公業應向被
    告乙○○清償6,600 萬元及自支付命令送翌日起至清償日止
    ，按年息20％計算之利息，並於93年9 月17日送達原告祭祀
    公業當時之管理人即被告丁○○。然被告丁○○未就此提出
    異議，該件支付命令遂於93年10月7 日確定。被告乙○○旋
    執向臺灣板橋地方法院民事執行處聲請強制執行，而經以該
    法院93年執字第41158 號執行事件（下稱系爭執行程序），
    就系爭土地及原告祭祀公業所有之同地段57地號土地，被告
    丁○○於知悉被告乙○○聲請強制執行後，亦未於執行程序
    中向該法院執行處聲明異議。
  2.被告丁○○於93年1 月9 日以原告祭祀公業名義，與鑫辰公
    司簽訂合作契約書，約定由鑫辰公司規劃及執行，並提供第
    三人土地，將系爭土地前次移轉現值提高至與93年度公告現
    值相等或超出，報酬為6,600 萬元，並應於簽約同時給付3,
    300 萬元。
  3.系爭執行程序進行中，原告祭祀公業另將包含系爭土地在內
    之土地一併出賣予訴外人林冠良，約定買賣價金2 億545 萬
    元，價金中之8,500 萬元，則以林冠良受讓被告乙○○強制
    執行主張債權而給付之同額對價扣抵。事經林冠良與被告乙○○合意，由林冠良以8,500 萬元之金額受讓被告乙○○債
    權後，被告乙○○撤回系爭執行程序之強制執行聲請，而於
    95年1 月17日經執行法院塗銷拍賣土地之查封登記，系爭土
    地亦旋於同年月18日經辦畢所有權移轉登記與林冠良指定之
    人。
  4.原告以被告丁○○涉嫌業務侵占等罪提出告訴，案經臺灣士
    林地方法院檢察署檢察官提起公訴後，由本院刑事庭95年度
    易字第1748號、臺灣高等法院97年度上易字第2880號刑事判
    決確定，判決被告丁○○犯有業務侵占、背信等罪，應執行
    有期徒刑1 年，如易科罰金，以銀元300 元即新臺幣900 元
    折算1 日，並於97年4 月30日執行完畢。
  5.原告對被告乙○○涉嫌詐欺罪提出告訴，前經臺灣板橋地方
    法院檢察署檢察官以96年度偵字第1899號不起訴處分，案經
    原告聲請再議，由臺灣高等法院檢察署檢察長發回續行偵察
    後，再經臺灣板橋地方法院檢察署檢察官以96年度偵續字第
    168 號提起公訴。
  6.原告對被告丙○○涉嫌侵占罪提出告訴，經臺灣桃園地方法
    院檢察署檢察官於97年5 月7 日以96年度偵字第3180號予以
    起訴。
  (二)上開事實，且有土地買賣代墊款擔保契約書（本院卷第87頁
    以下）、土地異動表（本院卷67頁以下），附卷可稽，並經
    本院依職權調取本院93年度促字第18094 號卷宗、96年度重
    附民字第5 號刑事、本院95年度易字第1748號、臺灣高等法
    院96年度上易字第2880號刑事卷宗、臺灣士林地方法院檢察
    署97年度執字第2577號執行卷宗，查核無誤，堪信為真實。
七、茲原告主張依據侵權行為法律關係，訴請被告連帶給付損害
    賠償，被告則分以前開情詞置辯。本院判斷如下：
  (一)按「因故意或過失，不法侵害他人之權利者，負損害賠償責
    任。故意以背於善良風俗之方法，加損害於他人者亦同。」
    ；「數人共同不法侵害他人之權利者，連帶負損害賠償責任
    ；不能知其中孰為加害人者，亦同。」；「負損害賠償責任
    者，除法律另有規定或契約另有訂定外，應回復他方損害發
    生前之原狀。」；「因回復原狀而應給付金錢者，自損害發
    生時起，加給利息。」；民法第184 條第1 項、第185 條第
    1 項及第213 條第1 項、第2 項分別定有明文。
  (二)本件被告丁○○原任原告祭祀公業管理人，係受委任而為祭
    祀公業處理事務，依據民法第535 條規定，應依委任人之指
    示，縱未受有報酬，亦應負與處理之事務為同一之注意義務
    。而原告祭祀公業派下員決議應以每坪10萬5,000 元之價格
    出售系爭土地，並曾由全體派下員出具同意書，同意書內容
    記載為：「同意本祭祀公業座落臺北縣新莊市○○○段石龜
    小段5 地號壹筆所有權全部予以出售，特全權授權本公業管
    理人丁○○與承買者辦理前述土地之買賣契約、領款及申辦
    所有權移轉登記、增值稅申報等一切委任代理事宜，如有以
    信託自然人辦理移轉登記抵押權登記及土地分割之必要時，
    亦同意授權管理人全權代理之。」等語（見台灣士林地方法
    院檢察署94年度偵字第10181 號法務部調查局臺北縣調查站
    卷第122 頁）。被告丁○○擔任原告祭祀公業管理人，據此
    決議及委任，雖有權代理原告祭祀公業處理土地出售事宜，
    但應以謀求原告祭祀公業利益為考量，自不得反爾為己或為
    第三人謀求利益而損害原告祭祀公業之權利或利益，其有因
    故意、過失不法或以背於善良風俗之方法，侵害原告祭祀公
    業之權利或利益時，固應負侵權行為賠償責任，其有共同行
    為或謀議之人時，並應連帶負責。
  (三)被告乙○○依據墊款擔保契約書約定，為被告丙○○匯付被
    告丁○○之金額，於3,300 萬元範圍內，為兩造所不爭執。
    惟被告乙○○主張實際債權金額達6,600 萬元云云，則為原
    告所否認。而被告乙○○就此僅提出明細表一紙（本院卷第
    30頁）說明，不僅其中所稱向練坤地與蘇英雄購地定金、佣
    金及借款買地節稅之利息、違約金及預計將來支付相關費用
    等項，未據其提出任何證據以實其說，已難認可採，且該等
    費用如何應由原告祭祀公業負擔、法律上依據為何，除其中
    借款購地節稅利息部分，指稱係依墊款擔保契約第2 條約定
    外，亦均未據主張明確。又被告乙○○主張之6,600 萬元債
    權，除3,300 萬元部分外，均核與被告乙○○聲請支付命令
    所主張並提出之墊款擔保契約、借據記載內容無涉，自不能
    認為於其以聲請支付命令所主張之本案法律關係範圍內，應
    併包含該等權利義務關係予以認列金額，且被告乙○○於刑
    事偵查程序中，已供陳：二紙借據為同一筆金額等語，亦據
    臺灣板橋地方法院檢察署檢察官載明在起訴書內。被告乙○○既僅提出墊款擔保契約及前述借據二紙，為其主張債權存
    在聲請支付命令之依據，則本件被告乙○○得聲請強制執行
    之實際債權範圍，應僅在此範圍內計算，尤與其他法律關係
    或債權債務無關，被告乙○○既僅依據墊款擔保契約約定墊
    款支出3,300 萬元，而被告丙○○又確實未依據同契約約定
    ，將墊款於3 個月內返還被告乙○○，則依據同契約第1 條
    、第2 條約定，原告祭祀公業應負責償還之數額，為3,300
    萬元，及自墊付時起按月息2.5 ％計算之利息，並自逾期時
    即墊款後第4 個月起按月息2.5 ％計算之違約金。
  (四)被告乙○○聲請支付命令之範圍為6,600 萬元本金，及自支
    付命令送達翌日起按年息20％計算之利息，此為其此主張之
    債權範圍，本於其為債權人對於債權是否行使與行使範圍之
    處分權，法院應僅於其主張範圍內審斷。被告乙○○將債權
    以8,500萬元讓與訴外人林冠良，致原告對林冠良負有8,500
    萬元之債務，而實際支付金額僅為3,300 萬元，依其以聲請
    支付命令主張之債權，係專指土地買賣代墊款擔保契約書及
    收據2 紙所示之債權及自支付命令送達翌日即93年9 月18日
    起按年息20％計算之利息，聲請狀中並未主張其他債權，契
    約亦未約定關於被告乙○○抗辯所指其他土地購地定金、價
    金、佣金及借款利息、違約金或執行費、律師費、代書費及
    不知確實內容之所謂相關費用負擔，而被告乙○○既專為行
    使上述範圍內之債權而聲請核發支付命令，則其於茲應列計
    之債權數額，自僅得以其主張範圍內債權計算，雖依墊款擔
    保契約約定利率及違約金均為月息2.5 ％，但被告乙○○未
    於該程序中主張超過年息20％之利息或違約金及其他債權，
    則其餘所稱未聲請支付命令進而執行部分，無論存否、原告
    祭祀公業得否拒絕給付，均與此原告是否受損害無涉，自不
    應予併計。而原告祭祀公業於94年11月25日與林冠良簽訂土
    地買賣契約，在契約第2 條第2 項第1 款合意約定以8,500
    萬元扣抵買賣價金之日止，被告乙○○實際存在並屬其於聲
    請支付命令主張行使之債權而經諭知給付範圍內，得讓與林
    冠良之債權數額，原為本金3,300 萬元，及自93年9 月18日
    起至清償日止，按年息20％計算之利息。又依據原告祭祀公
    業與林冠良間土地買賣契約書第2 條第2 項約定，乃於過戶
    前，由林冠良扣除系爭執行程序即台灣板橋地方法院93執字
    第41158 號之債權和解金額8,500 萬元，而系爭土地係於同
    年月18日登記移轉與林冠良指定之人，即林冠良於受讓被告
    乙○○執行名義支付命令諭知之債權後，與原告祭祀公業合
    意以於系爭土地移轉登記前扣抵買賣價金之方式給付而清償
    ，應認係以移轉登記前一日即同年月17日為給付清償之時間
    ，故利息亦應計算至是日止，則被告乙○○讓與林冠良而實
    際存在之債權數額，為本金3,300 萬元，及利息880 萬6,02
    7 元，合計為4,180 萬6,027 元，其因虛偽主張金額而向法
    院聲請支付命令，復因被告丙○○向被告丁○○訛稱會進行
    處理，而被告丁○○明知被告乙○○債權金額不足6,600 萬
    元，竟亦怠於向法院聲明異議，導致該支付命令確定，原告
    祭祀公業因該支付命令確定無法救濟，而負擔支付命令所命
    給付之全額債務，被告乙○○更進而執以全額請求執行後，
    再以8,500 萬元之對價讓與林冠良，扣除上開真實之債權數
    額（原告祭祀公業實際取得之1,500 萬元已在上述實際債權
    金額範圍內，不應重複扣除）後，原告祭祀公業因此多負擔
    之債務金額為4,319 萬3,973 元，而此係因被告乙○○虛偽
    主張債權，被告丙○○復向被告丁○○稱會出面協商，被告
    丁○○明知被告乙○○債權不足，而仍未循法聲明異議致支
    付命令確定，而被告乙○○復直以聲請執行，再以8,500 萬
    元將債權讓與林冠良所致，被告三人卻係故意以不法且悖於
    善良風俗之方法侵害原告祭祀公業之利益，依據前揭民法第
    184 條第1 項、第185 條規定，於此範圍內，自應由被告三
    人連帶負侵權行為損害賠償責任。
  (五)又被告丁○○擅自將被告乙○○所支付之3,300 萬元中之1,
    800 萬元，分別以1,000 萬元為被告丙○○清償對訴外人陳
    江雪玉之欠款，此已經陳江雪玉在刑事案件中證述無誤，至
    其餘800 萬元則經被告丁○○侵占入己並提領支用。而被告
    丙○○明知該等款項為被告乙○○墊款支付之買賣價金，應
    歸原告祭祀公業取得，竟與被告丁○○共同謀議進而擅自處
    分用以清償其欠債，應認該1,000 萬元部分，被告丁○○、
    丙○○亦係共同以背於善良風俗之方法侵害原告祭祀公業之
    利益，應依民法第184 條第1 項、第185 條規定，連帶對原
    告祭祀公業負賠償責任。而其餘800 萬元部分，被告丁○○
    就其為圖自己利益，將為原告祭祀公業取得款項侵占入己之
    行為，則應依民法第184 條第1 項，單獨對原告祭祀公業負
    侵權行為損害賠償責任。再被告丁○○為原告祭祀公業管理
    人並經委任，本有權代為受領被告乙○○為被告丙○○墊付
    之3,300 萬元買賣價金，而對原告祭祀公業發生效力，雖被
    告丁○○指示被告乙○○匯付指定帳戶而受領後擅予侵占挪
    用，原告祭祀公業不僅喪失該1,800 萬元之買賣價款，且進
    而就該款項對被告乙○○負還款及支付利息、違約金之義務
    ，惟此部分屬原告祭祀公業全權委任被告丁○○而授權處理
    買賣事務所發生之債，且授予被告張瑞昌受領權之範圍，則
    被告乙○○3,300 萬元之給付，應認全額對原告祭祀公業發
    生效力，並因此對原告祭祀公業取得墊款擔保契約約定之包
    含約定利息、違約金在內之債權，難認被告就此部分給付，
    有以何種詐術詐欺及共同背信之手段共同詐騙原告祭祀公業
    全體派下員，並藉訴訟詐欺之方法使原告祭祀公業受損害之
    事實，要不生構成侵權行為之問題，原告主張該部分給付對
    原告祭祀公業不生效力云云，尚有未合。至被告丁○○以原
    告祭祀公業名義簽訂墊款擔保契約並受領給付，而使原告負
    擔此部分債務，是否有違反委任契約之債務不履行，則不在
    本件訴訟標的法律關係範圍內，非本院得予論斷，應予敘明
    。
  (六)原告得請求被告賠償上開金額，依據上揭民法第213 條第2
    項規定，併得自受損害時起請求加計法定利息給付，原告訴
    請被告自起訴狀繕本送達翌日起至清償日止，按年息5 ％計
    算之利息，於上開得請求被告給付之數額範圍內，核未逾其
    得請求之範圍，應認有據，至逾此部分利息之請求，應認不
    能採取。
  (七)原告祭祀公業所受損害，為其因被告乙○○超額主張債權，
    而因被告三人之故意、過失，導致受有須負擔達6,600 萬元
    及利息債務之損害，與原告祭祀公業最終以若干金額出售土
    地無關，被告乙○○、丁○○抗辯土地出售價額係原告祭祀
    公業自行決定之金額，不應採為計算之依據云云，尚有誤會
    。而縱不計算按墊款擔保契約書月息2.5 ％計算利息、違約
    金，僅以被告乙○○聲請支付命令主張之債權本金、利息數
    額，計算至原告祭祀公業與林冠良締約以8,500 萬元抵付買
    賣價金之95年1 月17日止，利息數額為1,761 萬2,055 元，
    本利合計債權數額已高達8,361 萬2,055 元，再酌以原告將
    土地移轉登記與林冠良指定之人之時間，本為預估而僅屬得
    確定，且當時原告陷於被告乙○○超額聲請強制執行程序之
    壓迫，而被告乙○○亦係以同額對價與林冠良成立債權讓與
    契約，顯見各方估算債權總額相當，原告所受上開應許請求
    賠償之數額，應認均與被告等人所為侵權行為有相當因果關
    係，而應由被告於侵害範圍內負損害賠償責任。
  (八)被告乙○○雖又辯稱：因主導節稅作業而支出其他款項，僅
    為便利而將鑫辰公司收據充為憑證聲請支付命令，伊確實有
    同額債權云云。然茲無證據顯示原告祭祀公業有委任被告乙○○處理所謂之節稅事務，已無從令負何種委任契約約定之
    債務，且被告亦未據提出任何證據證明有實際支出之事實，
    已如前述，乃其於此任意以所謂便利云云為由，曲解聲請支
    付命令所主張之本案訴訟標的法律關係範圍，要屬飾卸，委
    無足取之處。
八、從而，本件原告主張依據侵權行為法律關係，訴請被告連帶
    給付損害賠償，應認於其請求被告連帶給付4,319 萬3,973
    元，及被告丁○○自96年11月28日起、被告丙○○自同年月
    29日起、被告乙○○自同年月27日起，均至清償日止，按年
    息5 ％計算之利息；被告丁○○、丙○○連帶給付1,000 萬
    元，及被告丁○○自96年11月28日起、被告丙○○自同年月
    29日起，均至清償日止，按年息5 ％計算之利息；被告丁○○給付800 萬元，及自96年11月28日起至清償日止，按年息
    5 ％計算之利息範圍內，為有理由，應予准許，逾此所為請
    求，則為無理由，應予駁回。
九、原告及被告乙○○各陳明願供擔保，請准聲請宣告假執行及
    免為假執行，經核於原告勝訴之範圍內均無不合，爰各酌定
    相當擔保金額予以准許。而原告其餘假執行之聲請，因其訴
    經駁回而失所附麗，應併予駁回之。至兩造其於攻擊防禦方
    法，經本院悉予審酌後，認均無礙於本件之判斷，於茲不贅
    。
十、據上論結，原告之訴為一部有理由、一部無理由，依民事訴
    訟法第385 條第1 項前段、第79條、第85條第2 項、第390
    條第2 項、第392條第2項判決如主文。
中    華    民    國    97    年    9     月    19    日
                  民事第一庭  法  官  蕭錫証
以上正本證明與原本無異。
如對本判決上訴，應於判決送達後20日內向本院提出上訴狀。
中    華    民    國    97    年    9     月    22    日
                              書記官  林立原


司法院資訊處製作；財團法人民間司法改革基金會備份。
